臺灣高等法院刑事判決　　　　　　　 94年度交上易字第230號
上　訴　人　臺灣桃園地方法院檢察署檢察官
被　　　告　甲○○
上列上訴人因被告過失傷害案件，不服臺灣桃園地方法院94年度
交易字第226號，中華民國94年7月7日第一審判決（起訴案號：
臺灣桃園地方法院檢察署93年度調偵字第363號），提起上訴，
本院判決如下：
    主  文
上訴駁回。
    理  由
一、本案經本院審理結果，認第一審判決對被告甲○○為無罪之
    諭知，核無不當，應予維持，並引用第一審判決書記載之證
    據及理由。
二、公訴人上訴意旨略以原審雖認被告駕車較諸告訴人騎車早先
    進入系爭路口，然由警製道路交通事故現場圖以及現場照片
    觀之，二車碰撞地點應在路口中心處，因此，原審以被告駕
    車先行進入系爭路口而論定路權應屬被告所有之觀點，實有
    再受斟酌之餘地。再者，被告雖然一再辯稱其駕車進入系爭
    路口時，有減速慢行云云，然由事發後，其所駕車輛之停車
    位置以及告訴人左脛骨受有粉碎性骨折等情形綜合判斷，被
    告當時駕車進入系爭路口之車速，顯然未達可以足以因應緊
    急狀況而隨時可以煞停之速度。另外，由現場照片觀之，被
    告沿國豐六街往東方向行駛進入系爭路口前（即超過停止線
    後），因右方無障礙物阻擋，衡情應可觀察右方來車之動向
    ，苟如其所辯，伊當時車速只有三十公里，並曾減速觀看左
    右來車，何以不會發現告訴人之機車，窺其緣由，無非被告
    本人駕車進入系爭路口時，不僅未減速慢行，亦疏未注意車
    前狀況等。
三、按汽車行駛至交岔路口，其行進應遵守燈光號誌之指示。而
    閃光黃燈表示「警告」，車輛應減速接近，注意安全，小心
    通過。閃光紅燈表示「停車再開」，車輛應減速接近，先停
    止於交岔路口前，讓幹道車優先通行後認為安全時，方得續
    行，分別為道路交通安全規則第102條第1項第1款、道路交
    通標誌標線號誌設置規則第211條第1第項第1款所明定。故
    在設有閃光號誌之交岔路口，沿閃光黃燈方向進入路口之駕
    駛人應減速慢行，沿閃光紅燈方向進入路口之駕駛人則應停
    止後再行；若2邊之車輛同時進入路口時，閃光紅燈方向之
    車輛應讓閃光黃燈方向之車輛先行，因閃光黃燈方向之車道
    ，相較於閃光紅燈方向之車道，係屬於幹道；除非閃光紅燈
    方向之車輛業已進入路口，且到達幹線道來車得以看見之位
    置，則閃光黃燈方向之車輛即應注意車前狀況，確定安全無
    虞後方能通過。故由上開交通規則可知，本案被告沿國豐六
    街西往東方向行駛之車道，係屬幹道；告訴人沿國強十三街
    南往北方向行駛之車道，則屬支道；其等駕駛之車輛若係同
    時進入上述交岔路口，路權應該歸屬於被告，除非被告駛至
    停止線時，告訴人業已進入路口，且到達被告所能注意看見
    之位置，此時即應轉由被告減速慢行並注意告訴人行車動態
    之車前狀況，以決定己車之行止而避免發生碰撞，亦可認定
    。證人即告訴人乙○○於原審亦證稱案發當時我有減速，但
    沒有停車，就進入路口，我是過了停止線但還沒有進入路口
    ，也就是在國強十三街停止線與國豐六街路邊延伸線之間的
    區域，才看到被告車子，我第一眼看到被告時，距離是2 、
    3公尺，當時是在我的左前方，如果從我前方算的話，應該
    是在45度到60度之斜角之間等語詳盡。故以告訴人證述之2
    車相對位置計算，告訴人騎乘之機車在國強十三街停止線與
    國豐六街路邊延伸線之區域時，被告之汽車已在其左前方2
    、3公尺左右之距離，由此可知被告當時業已超過國豐六街
    之停止線，並超過國強十三街路邊之延伸線，而進入國強十
    三街車道前方之路面，而即將到達上述交岔路口之中心點；
    故以被告與告訴人之相對位置比較，可知被告業已通過停止
    線並往前行進相當之距離，而告訴人則係甫通過停止線不久
    。其次，參酌被告車損之位置，係在右後車門之部位，而告
    訴人之主要車損位置，則在左前車頭之部位，有車損照片6
    張在卷可參；由此益見被告在超過停止線之時，告訴人之機
    車確實尚未到達停止線，亦未進入交岔路口，故被告方會繼
    續前行，但當被告繼續前行，即將到達路口中心點時，因告
    訴人未於停止線前暫停讓被告先行，即貿然超過停止線前行
    ，迨見到被告駕駛之汽車時業已閃避不及，才會以機車車頭
    撞擊被告駕駛汽車之右後車門。蓋本案若係告訴人先行超過
    停止線駛向交岔路口後，被告方快速超過停止線駛入交岔路
    口，此時告訴人應在被告前方較接近路口中心點之位置，而
    非在甫過停止線不久之位置發現被告；且被告因閃避不及撞
    擊告訴人時，應係以車頭之部位撞擊告訴人機車之左後側部
    位，而不可能係以右後車門之位置撞擊告訴人之左側車頭。
    是本件車禍之發生，顯然係告訴人未依規定於閃光紅燈前停
    車再開，未先停止於交岔路口前，讓幹道車優先通行後認為
    安全時，方得續行等始造成，再從被告車損之位置，係在右
    後車門之部位，而告訴人之主要車損位置，則在左前車頭之
    部位，有車損照片6張在卷可參，足見係告訴人未注意車前
    之狀況而撞擊被告之車子，被告車子之右後車門被撞時，被
    告已無從注意及閃避，且並無積極之事證足資證明被告就本
    件車禍有過失責任之存在等，原審就此均已詳為論述，原審
    經審理結果，認無其他積極證據足資證明被告有公訴人所指
    之前開犯行，而為被告無罪之諭知，尚無不合，是公訴人上
    揭之上訴為無理由，應予駁回。
據上論斷，應依刑事訴訟法第368條、第373條判決如主文。
本案經檢察官劉靜婉到庭執行職務。
中　　華　　民　　國　　94　　年　　11　　月　　15　　日
                  交通法庭    審判長法  官  陳正雄
                                    法  官  黃金富
                                    法  官  許宗和
以上正本證明與原本無異。
不得上訴。
                                    書記官  沈秀容
中　　華　　民　　國　　94　　年　　11　　月　　21　　日
